臺灣臺南地方法院刑事判決　　　　　　　 94年度訴字第707號
　　公　訴　人　臺灣臺南地方法院檢察署檢察官
　　被　　　告　甲○○
　　　　　　　　丁○○
　　共　　　同
　　選任辯護人　卓平仲律師
上列被告等因強盜案件，經檢察官提起公訴（93年度偵字第1224
3號），本院判決如下：
    主  文
甲○○、丁○○共同竊盜，因防護贓物、脫免逮捕，而當場施以
強暴，甲○○處有期徒刑伍年陸月，丁○○處有期徒刑伍年肆月
。
    事  實
一、甲○○、丁○○共同基於意圖為自己不法所有之犯意聯絡，
    前於民國（下同）九十三年十一月二十二日晚間七時許，由
    甲○○駕駛其所有（靠行於承和交通有限公司，現為承和交
    通有限公司所有），車牌號碼為：ＮＪ—六三五號之營業用
    曳引車，加掛不知情綽號為「阿其」之人所有，車牌號碼為
    ：七Ｎ—七五號之吊車，搭載擔任駕駛助手之丁○○一同前
    往坐落臺南縣大內鄉二溪村二溪大橋之復建工程工地內，其
    等因見工地內龍益營造有限公司（下簡稱龍益公司）所有之
    鋼條一批無人看管，竟以由甲○○負責操作吊桿，由丁○○
    負責綑綁鋼筋、配鋼索之方式，共同竊取龍益公司所有之鋼
    條一批（十五公尺長、四十八公噸重，合計價值約新臺幣〈
    下同〉八十六萬四千元，嗣由龍益公司負責人乙○○領回）
    ，得手後，兩人即將之放置在前開加掛吊車之曳引車上，欲
    載往他處變賣。適上開工地之值班人員丙○○察覺有異，乃
    撥打電話通知工地監工人員己○○前來察看，己○○隨即駕
    駛其所有，車牌號碼為：七六三八—ＦＡ號之自用小客車抵
    達工地現場，並將車擋在上開工地通往聯外柏油道路之出入
    口處。詎甲○○、丁○○二人於己○○開啟上開自小客車之
    車燈後，旋將前開曳引車駛出，又因見己○○無意將阻擋在
    出入口處之自小客車開離，竟為防護所竊得之鋼筋贓物及為
    脫免逮捕，而基於共同犯意之聯絡，不顧阻擋在前己○○所
    駕駛之自小客車體積、重量及馬力，均不若加掛吊車之曳引
    車，如曳引車仍逕自向前左轉行駛，阻擋於道之自小客車將
    無法承受曳引車之衝撞力，而自小客車駕駛人己○○之生命
    、身體安全亦將因此受到危害，卻仍由甲○○駕駛上開曳引
    車，逕自向前左轉衝撞停放該處之自小客車，幸己○○見狀
    連忙將自小客車向右駛離而倖免於難，然其所駕駛之前開自
    小客車之左前保險桿、引擎蓋左前方、左前輪上方葉子板，
    均因遭曳引車強行碰撞、擦撞而造成凹痕及烤漆刮落等毀損
    情形（已據己○○提出毀損告訴）。甲○○、丁○○即以此
    方法順利逃離現場，己○○復駕車迴轉並在後緊跟追逐上開
    曳引車，同時並報警前往追捕。嗣於同日晚間九時四十分許
    ，甲○○、丁○○二人駕駛上開曳引車，逃逸至臺南縣官田
    鄉○○村○○路一巷巷口時，因巷道狹窄，曳引車已無法通
    過，二人始棄車分頭徒步逃竄，迄至同日晚間十時二十分許
    ，警方在臺南縣官田鄉○○村○○路之官田國中前逮捕丁○○，並以電話通知甲○○前往警局接受調查，因而獲悉上情
    。
二、案經龍益公司負責人乙○○、己○○訴由臺南縣警察局麻豆
    分局報請臺灣臺南地方法院檢察署檢察官偵查起訴。
    理  由
一、訊據被告甲○○、丁○○固不否認其等二人有於前揭時、地
    共同駕駛上述加掛吊車之營業用曳引車，前往臺南縣大內鄉
    二溪村二溪大橋之復建工程工地內，並一起竊取龍益公司所
    有，放置該處之鋼條一批，得手後，其等即駕駛上述營業用
    曳引車逃離現場時，並曾擦撞證人己○○所駕駛之上開自小
    客車等事實，惟均矢口否認其等有為防護贓物、脫免逮捕，
    而共同駕駛上述營業用曳引車，衝撞證人己○○所駕駛之上
    開自小客車之準強盜犯行。被告甲○○辯稱：本案自始至終
    都只有我和丁○○二人所為，當初我想要推給別人，才會在
    警局作出有其他共犯之陳述；又曳引車上之擦痕，係案發前
    就已經擦撞過的痕跡，並非本案擦撞所造成之痕跡；我也不
    知道為何會和證人己○○所駕駛之自小客車相撞，我看（曳
    引車）應該可以過，那條柏油路不寬，我轉出去時，後輪會
    到出口連接大路路面之角落，我只有跟丁○○說後面有人在
    追云云。被告共同選任辯護人則辯護稱：本件除被告甲○○
    、丁○○二人外，並無其他共犯，此由檢察官所查之通聯紀
    錄，查無此部分之證據，即可知悉，況檢察官起訴認為有其
    他共犯之事實，僅有被告之自白，不足證明有其他共犯存在
    。另因被告丁○○係由被告甲○○搭載之人，理應無所謂準
    強盜之行為，另依據曳引車與自小客車撞擊之位置，被告甲○○是否有施強暴、脅迫行為之故意？亦有疑義，又因為現
    場為沙地地形，被告甲○○駕車車速無法很快，其又載運鋼
    筋，所以很可能係因為曳引車轉彎，而發生擦撞自小客車之
    情形，至於被告甲○○、丁○○是否知道證人己○○為工地
    人員？亦有可疑等語。
二、經查：
    （一）證人己○○於本院審理時結證稱：我本來在宿舍裡，
          當時是證人丙○○在現場值班，丙○○發現竊案時，
          打電話給我，我才到現場。我到達現場時，因為車燈
          是關著的，而且距離很遠，所以沒有看到人，等我車
          燈打開過去工地時，被告就把車燈打開，並且直接衝
          過來，被告車燈一打開後，我看到被告二人。被告在
          工地時，有開曳引車衝撞我駕駛的自小客車，被告看
          到我車燈打開時，被告曳引車的車燈就馬上打開，接
          著就將車從放置鋼筋的甘蔗田開出來到柏油路上，那
          時路面是柏油路，被告車子根本可以不撞到我的車，
          我的車子是停在（工地出口柏油路面）那邊，根本沒
          有前進，我看到被告曳引車開過來時，我的方向盤有
          往右打，才能閃避被告的曳引車，但被告的曳引車子
          還是撞到我車子左前方的保險桿等處。我後來追被告
          的曳引車追得很遠，從臺南縣大內鄉一直追到臺南縣
          官田工業區內打轉，再轉到省道那邊去，最後到臺南
          縣隆田火車站後車站，被告二人就是在那邊棄車逃逸
          的。被告一定知道我們在追車，因為沿路上，我們一
          直追逐被告的曳引車並且按喇叭，被告從後視鏡一定
          看得到我們，被告的車有時在內車道，有時在外車道
          ，我們很像在演警匪追逐戰那樣等語（見本院卷九十
          四年八月五日審判筆錄），核與其於偵查中結證稱：
          當晚我把自小客車往前開，被告馬上把曳引車的車燈
          打開開出來，我用自小客車擋被告曳引車，讓被告不
          能離開，被告就用曳引車撞我車子要離開，我早就停
          在（工地出入口）那邊，被告故意開曳引車來撞我。
          被告駕車撞我時，沒有按喇叭或以其他方法叫我閃開
          ，係直接撞我車子，本來被告要撞我車子的正前方，
          因為我把方向盤向右轉，被告曳引車才撞到我自小客
          車的左前角等語（見偵查卷第一一八至一一九頁）情
          節一致。故依據證人己○○之證述，被告二人駕駛前
          開曳引車，係以往前沿工地出入口，向聯外道路方向
          左轉，且以面對證人己○○所駕駛之自小客車方向急
          轉直駛而來乙情甚明。
    （二）而證人丙○○亦於偵查中結證稱：當天我聽到有吊鋼
          筋聲音，看到有機器在運作，並看到有二個人在操作
          吊車，竊嫌要（開曳引車）離開，證人己○○開（自
          小客）車要擋，竊嫌就開車撞到證人己○○的車等語
          （見偵查卷第一一五頁）無誤，與證人己○○前開所
          證述之情節相符，且證人丙○○於警詢時亦證稱：九
          十三年十一月二十八日十九時五十分許，當我進入工
          地時，發現有一輛裝有吊桿的曳引車正於工地內吊鋼
          筋，我馬上打電話給監工己○○，當時現場竊嫌有二
          個人，我躲在附近草叢監看，直到監工己○○駕自小
          客車駛進工地，我便從草叢走出來。竊嫌打開曳引車
          大燈要離去，監工便將自小客車擋於竊嫌車輛前方，
          欲阻止竊嫌離去，而竊嫌並不停車，反而加速衝撞監
          工己○○駕駛之自小客車，只見監工的車被撞擊後倒
          退，而竊嫌這時並未停，且加速二次欲衝撞監工的車
          ，監工便向右方閃躲，竊嫌即順利將裝有吊桿之曳引
          車駛離工地，監工己○○便駕車緊跟在竊嫌後方追趕
          ；我從頭到尾看到共有二名竊嫌在工地偷竊鋼筋。被
          告丁○○在車下以鋼索綁住鋼筋，被告甲○○則在操
          作吊桿吊鋼筋上車，直到監工己○○到場時，竊嫌始
          駕車逃逸，並於逃逸時衝監工己○○的車子，監工追
          趕竊嫌之車輛離開後，我留在工地，案發之後在工地
          沒有看見其他人、車出入等語（見警卷第三三、三四
          頁、偵查卷第三四至三六頁）。則已證明證人己○○
          因將其所駕駛之前開自小客車阻擋在工地出入口連接
          道路處，故於被告二人駕駛之上開曳引車逃離現場時
          ，遭曳引車故意衝撞乙節明確。
    （三）又被告丁○○雖於本院審理時供稱：伊無準強盜犯行
          云云，然其於偵查時即供陳：被告甲○○將車開出來
          ，有沒有撞到（證人己○○）我不知道，我們知道有
          人（證人己○○）要攔（我們）下來。被告甲○○開
          車要撞她（證人己○○）時，那輛車（車牌號碼為：
          七六三八—ＦＡ號之自用小客車）有閃躲等語（見偵
          查卷第六一頁）無誤，益證被告甲○○、丁○○二人
          對於證人己○○所駕駛之前述自小客車停放在工地出
          入口處，乃有意阻擋其等所駕駛之曳引車離開現場乙
          情知之甚詳；又被告丁○○雖非實際操作上開曳引車
          之駕駛人，然其既然擔任被告甲○○上開曳引車之駕
          駛助手，此據被告甲○○於本院審理時供述明確，則
          被告丁○○本有協助擔任駕駛人之甲○○共同駕駛前
          開曳引車之責，且自應對駕駛上開曳引車之實際駕駛
          情形及行車路況等節知情，其與被告甲○○既均有意
          直接以將曳引車向前行駛、逕自左轉之方式，防護其
          等所竊得之鋼筋，並避免曳引車因遭證人己○○所駕
          駛之自小客車阻擋在工地現場，而遭人逮捕，又其等
          均對如逕駕上開曳引車向前左轉，將撞毀證人己○○
          所駕駛之自小客車，而證人己○○亦將因此受有身體
          之傷害或生命之危險乙情知悉，且不違反其等之本意
          ，則被告二人有防護贓物、脫免逮捕，而施以強暴行
          為之故意，至為明確。
    （四）再依據卷附工地及現場照片以觀，前述工地現場出入
          口為泥土地面，與垂直相連之柏油道路距離甚短，工
          地出入口兩旁，均為平坦之草地地形，又外面相連之
          柏油道路路面寬且平坦，故由工地出入口之泥巴路面
          及相連兩旁草地，向右或向左轉入相連接之柏油路面
          道路，若非過於急率且駕駛技術極為不良或故意，理
          當無所謂因工地出入口狹窄，而產生轉彎時不可避免
          之碰（擦）撞情形；另工地內為沙土地面，散放鋼筋
          ，因為土質乾燥，故工地內之輪胎痕跡明顯可見，此
          有卷附之工地現場照片共八幀存卷可考。至於本院於
          九十四年八月二十二日，雖曾偕同被告、辯護人及檢
          察官至上開現場進行勘驗，惟本案現場已因橋樑工程
          完成及其後颱風大雨沖刷，導致現場地形、地貌發生
          改變、土質亦變為鬆軟泥濘，此有本院同日勘驗筆錄
          一份暨勘驗照片五幀在卷可佐，故本院自應以前揭現
          場照片，憑以認定當時案發現場之狀況，附此說明之
          。又觀諸臺南縣警察局刑警隊所製作之現場勘察採證
          報告書，經警現場勘驗車輛結果為：該聯結車（曳引
          車）母車右前方保險桿發現遺留紅色漆片之擦撞痕跡
          ，經測量高度為六十七公分高；該聯結車子車左側近
          中間處防捲桿發現遺留紅色漆片之擦撞痕跡二處，經
          測量高度分別為六十五公分、八十公分高；車號：七
          六三八—ＦＡ號之自用小客車，該車左前方保險桿發
          現疑似擦撞痕跡，經測量高度為四十七公分，引擎蓋
          左前方發現疑似擦撞凹痕，左前輪上方葉子板發現疑
          似擦撞凹痕，經測量高度分別為六十三公分高；又其
          分析研判結果為：聯結車子車近中間處防捲桿疑似擦
          撞痕跡，經測量高度與自小客車左前輪上方葉子板疑
          似擦撞痕跡高度相近，且防捲桿遺留油漆殘跡顏色近
          似自小客車顏色，不排除聯結車擦撞自小客車之可能
          性等語，此有前述報告書一份附卷足憑（見偵查卷第
          七一至一百頁）。另由卷附之勘驗照片共三十三張以
          觀，本院認證人己○○所駕駛之上開自小客車，左前
          保險桿毀損情形較嚴重，非但烤漆被刮毀，且自小客
          車左前方方向燈下方之保險桿已經因撞擊而破裂並向
          內產生凹損，另引擎蓋左前方亦有明顯大幅度之凹痕
          ，左前輪上方葉子板則有烤漆刮毀及部分凹損之情形
          。準此，本院認為被告二人所駕駛之曳引車，確實與
          證人己○○所駕駛之自小客車發生碰（擦）撞，並參
          諸證人己○○及丙○○前揭證詞，認此既係證人鄭雯
          芳緊急駕駛該自小客車右轉，避免直接與上開曳引車
          碰撞所產生之結果，故若證人己○○無臨時應變，將
          自小客車向右駛離，閃避被告所駕駛之前述曳引車時
          ，證人己○○與其所駕駛之自小客車，將因直接受被
          告二人所駕駛之曳引車之更大衝（碰）撞，致生身體
          及財產難以彌補之危害，而被告二人均為有駕駛營業
          用曳引車經驗之人，斷無對其等在不預留迴轉空間、
          不減速慢行之情形下，即駕駛上開曳引車逕自直接左
          轉，將使緊鄰停放在工地出入口連接柏油路面處，由
          證人己○○所駕駛，有意阻擋前開曳引車離開之自小
          客車，因遭到前開曳引車之碰撞，而使證人己○○生
          命、身體受有相當之危害，並使財產受到毀損乙節不
          知情之理，故本院認被告二人顯係逞其等所駕駛之曳
          引車重量、體積均鉅，非證人己○○所駕駛之自小客
          車可得阻擋，而有意以逕駕車強行衝撞自小客車及駕
          駛人之方式，施強暴於證人己○○，逼迫證人己○○
          心生畏懼，不得已為保命而將自小客車駛離所阻擋之
          車道，或使證人己○○因不敵曳引車之碰撞，連車帶
          人一起被撞離車道，藉以防護贓物、脫免逮捕等情，
          已可認定。
    （五）此外，並有行照影本一紙、臺南縣警察局勘查採證同
          意書共三份、採驗紀錄表共四份、內政部警政署刑事
          警察局九十三年十二月十七日刑紋字第○九三○二三
          八五七四號鑑驗書一份、現場暨查獲贓物照片共二十
          三張、贓物認領保管單、扣押書及地磅單各一紙存卷
          足徵（以上分見偵查卷第四八至五六頁）。綜上，本
          件事證明確，被告甲○○、丁○○上揭共同準強盜及
          毀損等犯行，均堪以認定，應依法論科。
三、按刑法第三百二十九條準強盜罪所稱之「強暴脅迫」，只須
    行為人實施強暴或脅迫行為，足使人心生恐怖即屬相當，不
    以使人不能抗拒為必要；而所謂強暴，謂「直接或間接」對
    於人之身體施以暴力，壓制被害人之抗拒，或使被害人處於
    不能抗拒之狀態。（最高法院七十九年度臺上字第五○○號
    、同院八十二年度臺上字第三八四二號裁判要旨參照）。被
    告甲○○、丁○○二人行竊之後，因遭證人己○○開車阻擋
    於前，竟為脫免逮捕及防護贓物，明知其等所駕駛加掛吊車
    之營業用曳引車，較諸證人己○○所駕駛之自小客車，雙方
    車輛之體積、重量、馬力均差距甚鉅，且曳引車本身車身較
    長，本應預留較大之迴轉半徑，如逕與阻擋於前之自小客車
    搶道，勢必直接、間接導致駕駛自小客車之證人己○○生命
    、身體受到危害，並使上開自小客車受到相當程度之毀損，
    卻仍駕駛上開曳引車直接行駛，以將碰撞、擦撞自小客車之
    方式，迫使證人己○○心生恐怖，無法抗拒，不得已而右轉
    移開自小客車讓道，則被告二人當場對證人己○○威嚇之舉
    ，實已對證人己○○行使有形力，乃屬施以強暴之行為無疑
    。核被告甲○○、丁○○二人所為，均係犯刑法第三百五十
    四條毀損罪及同法第三百二十九條之準強盜罪，應依刑法第
    三百二十八條第一項之罪刑處斷。而其等二人間，就上揭毀
    損及準強盜犯行，均有犯意聯絡及行為分擔，應論以共同正
    犯。又其等所犯前揭二罪間，有方法、目的及原因、結果之
    牽連關係，應依刑法第五十五條之規定，論以一較重之準強
    盜罪處斷。至於檢察官起訴書論罪法條雖漏載前開毀損罪之
    部分，然既經起訴書載明此部分犯罪事實，且核與前揭論罪
    之準強盜犯行部分，有牽連犯之裁判上一罪關係，業如前述
    ，本院自得依法審酌；另公訴意旨雖認被告二人所為，均係
    犯刑法第三百三十條第一項之結夥三人加重準強盜罪。惟查
    ：被告遭人查覺竊行時，在場者僅有被告二人，業據被告二
    人於本院審理時陳明在卷（見本院卷九十四年九月二十二日
    審判筆錄），並經證人丙○○及己○○等人迭於警詢時、偵
    查中證述明確，如前所敘，而檢察官認被告二人均涉犯刑法
    第三百三十條之加重準強盜罪，無非以被告二人於警詢時及
    偵查中初訊時均自白除其等二人外，尚有其他共犯乙情為據
    ，然被告二人既已於偵查中及本院審理時翻異前供，又其等
    二人前於警詢時及偵查中初訊時，對於其他共犯之人數、行
    為分擔等情形之供述均不相同，尚難採信其等此部分所供為
    真。此外，並無其他積極證據足證除被告二人外，尚有其他
    共犯同時當場實施竊盜或準強盜之犯行，此部分尚屬不能證
    明，故本院認其等所為，應僅成立刑法第三百二十九條之準
    強盜罪，然因社會基本事實同一，經本院當庭諭知被告後，
    依法變更起訴法條，均附此說明。爰審酌被告二人均無前科
    ，素行尚佳，有臺灣高等法院被告前案紀錄表二份在卷可按
    ，其等犯罪之動機、目的均為謀不勞而獲，貪圖不法利益，
    詎料其等竊行遭證人己○○等人查覺後，其等竟僅為求逃脫
    、防護贓物，而以駕車碰（擦）撞證人自小客車之方式，對
    證人己○○施加強暴行為，其等手段甚為惡劣，非但導致告
    訴人龍益公司受有財產上之損失，更罔顧證人己○○之生命
    、身體、財產之安全，且使證人己○○受有前述車輛毀損之
    損害，犯罪所生之危害甚鉅，且其等雖均能坦認竊盜犯行，
    但均矢口否認準強盜犯行，犯罪後之態度不佳等一切情狀，
    分別量處如主文所示之刑，以示懲儆。至於檢察官雖具體求
    刑判處被告甲○○有期徒刑七年十月；被告丁○○有期徒刑
    七年二月，然本院審酌前情，認被告二人既已坦認部分犯行
    ，且並無前科，仍認以上開量刑為適當，併此說明。
據上論斷，應依刑事訴訟法第二百九十九條第一項前段、第三百
條，刑法第二十八條、第三百二十九條、第三百五十四條、第五
十五條，罰金罰鍰提高標準條例第一條前段，判決如主文。
本案經檢察官戊○○到庭執行職務。
中　　華　　民　　國　　94　　年　　10　　月　 　7　　日
    　　　　　　　　　刑事第六庭  審判長法  官　張瑛宗
                                        法  官  陳映佐
                                        法  官  徐千惠
以上正本證明與原本無異。
如不服本判決，應於判決送達後10日內，向本院提出上訴狀。
　　　　　　　　　　　　　　　        　書記官　韓雪青
中　　華　　民　　國　　94　　年　　10　　月　　12  　日
附錄法條：
中華民國刑法第329條
(準強盜罪)
竊盜或搶奪，因防護贓物、脫免逮捕或湮滅罪證，而當場施以強
暴脅迫者，以強盜論。
中華民國刑法第354條
毀棄、損壞前二條以外之他人之物或致令不堪用，足以生損害於
公眾或他人者，處2年以下有期徒刑、拘役或500元以下罰金。
